臺灣基隆地方法院民事判決
109年度簡上字第39號
上  訴  人  禾創資訊國際有限公司

法定代理人  郭嘉盛  



被上訴人    李宗誠  



上列當事人間請求損害賠償事件，上訴人對於民國109年5月13日
本院基隆簡易庭109年度基簡字第546號第一審判決提起上訴，本
院於110年8月2日言詞辯論終結，判決如下：
    主  文
上訴駁回。
第二審訴訟費用由上訴人負擔。
    事實及理由
一、上訴人經合法通知，未於言詞辯論期日到場，核無民事訴訟
    法第386條所列各款情形，爰依被上訴人聲請，由其一造辯
    論而為判決。
二、被上訴人主張：被上訴人因所有之OPPO牌行動電話機（國際
    移動設備識別碼：000000000000000號；下稱系爭手機）螢
    幕故障，遂於民國108年8月30日，將系爭手機交由上訴人進
    行維修檢測；詎上訴人所屬人員竟開拆檢測不慎而就主機板
    造成毀損，導致被上訴人必須更換系爭手機之內裝主機板，
    花費新臺幣（下同）6,800元，是上訴人顯然未依債之本旨
    而為給付，並致被上訴人受有損害。原審判命上訴人應給付
    主機板更新之財產損害6,800元，並無不當。（按原審判決
    駁回被上訴人其餘請求補習資料遺失損害106,000元、無法
    使用系爭手機損害5,596元部分，未據被上訴人聲明不服，
    不在本院審理範圍內）。
三、上訴人答辯及上訴意旨則為：
  ㈠上訴人於原審否認開拆手機，否認檢測瑕疵，並主張被上訴
    人所為請求項目俱欠根據，亦未舉證其實。
  ㈡原審無非以上訴人當庭就被上訴人所提出之錄音譯文表示無
    意見為由，率認上訴人曾將被上訴人之系爭手機送交外廠檢
    測，然被上訴人並未將該譯文提供予上訴人，僅提交法院，
    則上訴人無法確認譯文之真實性，自無法表示意見，被上訴
    人刻意不提供錄音予上訴人已妨害上訴人於原審之防禦權。
  ㈢原審於調解期日僅當庭播放部分錄音，上訴人亦僅就所播放
    部分表示無意見，原審竟率認上訴人就錄音及譯文內容全部
    均無意見，並據以推論，顯已逾越上訴人所表明之原意。
  ㈣原審以上訴人於調解期日對錄音譯文無意見為由逕自採認該
    譯文中對上訴人不利部分作為判決基礎，惟顯有違反民事訴
    訟法第422條之規定。
  ㈤縱認上訴人確有在調解期日曾對錄音譯文表示無意見，但此
    陳述係屬「對上訴人不利，或對於被上訴人主張之事實自認
    或不爭執」，依臺灣高等法院暨所屬法院83年度法律座談會
    民事類第41號研討意見就民事訴訟法第422條規定之見解，
    亦不得採為日後判決之基礎，是原審以上訴人之「無意見」
    為判決基礎，實有違背法律明文及實務之見解。
  ㈥原審無非以被上訴人提供之錄音譯文即推認：被上訴人曾將
    系爭手機交予上訴人代為檢測，兩造間存有手機檢測之委任
    關係，及上訴人曾將系爭手機轉交外廠檢測，俟被上訴人取
    回系爭手機改送OPPO原廠，經原廠回報系爭手機曾因開拆檢
    測不當以致造成主機板毀損等情，然此等推論亦與事實不符
    ，蓋以被上訴人提出之錄音譯文，亦可見上訴人一再陳述並
    未拆機，僅就外觀做初步檢測，顯非原審認定上訴人曾將系
    爭手機送外廠檢測乙節。
  ㈦原審復以被上訴人與OPPO工程師間之對話錄音內容，論定系
    爭手機必曾遭開拆乙情，但此亦與維修流程及常理不符，因
    系爭手機當初經上訴人對外觀初步檢測後，已認為係內部主
    機板壞掉，並通知被上訴人是否拆機維修更換零件，而以手
    機維修之常理可知：要判斷系爭手機之主機板是否壞掉，不
    須拆機才能判斷，除非是要判斷主機板是緣何損壞，才須拆
    機將主機板取出檢查，原審對此維修流程顯有誤會。
  ㈧系爭手機縱有如被上訴人所指之損壞情形，亦應係在上訴人
    進行初步外觀檢測前即已損壞，蓋因上訴人檢測流程必待被
    上訴人同意後，始進行拆機維修作業，故在被上訴人尚未同
    意之情形下，根本不會拆開手機，自無從造成破壞；況系爭
    手機原本就是因為被上訴人自承有螢幕破裂、無法開機等情
    況才送修，可見送修前原本即已故障，又或者是被上訴人曾
    送他處維修未果才送交上訴人，凡此之毀損責任均與上訴人
    無關。
  ㈨再者，被上訴人取回系爭手機之際曾詳細檢查確認並無拆機
    維修之情形，並簽署同意書，嗣後竟又以上訴人拆機損壞零
    件為由求償，顯然違反誠信原則，亦與其詳細確認後所簽署
    之同意書所示之內容不符。
四、原審判命上訴人應給付被上訴人主機板更新部分之財產損害
    6,800元，並駁回上訴人其餘之訴，暨就被上訴人勝訴部分
    依職權宣告假執行。被上訴人就其敗訴部分並未上訴，已告
    確定；上訴人就其敗訴部分聲明不服，提起上訴，並聲明：
    ㈠原判決不利於上訴人部分廢棄。㈡上開廢棄部分，被上訴人
    於第一審之訴及假執行之聲請均駁回。被上訴人則答辯聲明
    ：上訴駁回；至原判決駁回被上訴人其餘請求部分，未據其
    聲明不服，自非本院審理範圍，一併指明。
五、本院之判斷：
  ㈠被上訴人於108年8月30日，以系爭手機螢幕故障為由，將系
    爭手機送交上訴人進行檢測，而上訴人將系爭手機轉交外廠
    檢測回報「不能修」，乃聯繫被上訴人於108年9月3日取回
    系爭手機等情，業經被上訴人提出禾創資訊國際有限公司預
    約單（原審卷第15頁）、被上訴人（或其配偶）與上訴人電
    話聯繫之對話譯文（本院卷第19頁至第33頁）、被上訴人取
    回系爭手機之簽收單（臺灣基隆地方檢察署108年度偵字第6
    091號偵查卷【下稱偵卷】第19頁）為證，經核無訛，已難
    認被上訴人之主張為無稽。
  ㈡上訴人雖否認上情，辯稱僅檢視系爭手機外觀，且未將系爭
    手機送交外廠等語，然原審先前曾向上訴人揭示相關譯文，
    並獲上訴人當庭表示其「沒有意見」（原審卷第181頁）；
    而觀諸上訴人俱無意見之對話始末，亦明確可知兩造初始係
    就「上訴人未送『原廠』檢測，而係另送『外廠』檢測」乙事，
    互有爭執（按：被上訴人初係質疑上訴人何以未送『原廠』檢
    測，而上訴人則係表示被上訴人未曾交代應送『原廠』，故上
    訴人方將系爭手機改送『外廠』等語；見原審卷第19頁至第35
    頁），參互以觀，上訴人辯稱其「僅止檢視手機外觀，未將
    手機轉送外廠檢測」等語，顯與事實有悖。
  ㈢上訴人固抗辯被上訴人未提出譯文之錄音，有礙其訴訟上之
    防禦權，惟被上訴人於起訴時即已提出譯文，並經原審於10
    9年4月22日當庭提示，上訴人自不可謂其不知有此證據；然
    上訴人於當次期日並未請求被上訴人提出錄音，且據以認定
    上訴人將系爭手機送交外廠檢測之譯文，亦係上訴人之代表
    人、上訴人之雇員與被上訴人或其配偶間之對話，上訴人之
    代表人及雇員既為對話當事人之一，則對於被上訴人提出之
    譯文真偽，自可本於其親歷之經驗辨明，並向本院陳明，則
    上訴人稱無錄音光碟即致其無法比對譯文正確性等語，無非
    係推諉之詞，自非可信。
  ㈣上訴人雖於原審抗辯需閱卷始得悉被上訴人所提出之錄音譯
    文內容（見原審卷第212頁），惟此適足以證明上訴人於原
    審言詞辯論前即已知悉錄音譯文之全貌；徵諸前述，上訴人
    之代表人或其雇員既為錄音對話之當事人一方，自可由其親
    身經歷辨明錄音譯文之真偽，如有虛偽，自可於言詞辯論時
    加以指摘。然上訴人於原審言詞辯論時既未就此提出質疑，
    嗣後於上訴理由中亦未指明被上訴人所提出之譯文內容有何
    失真不實之處，僅空泛謂其未能比對錄音妨害其防禦權等語
    ，自難認其所為此部分之抗辯與事理相符。
  ㈤遑論上訴人於上訴理由中一再援引被上訴人提供之錄音譯文
    之內容，為其上訴之依據（見本院卷第39頁、第41頁、第45
    頁、第47頁），益見被上訴人所提出之譯文經上訴人代表人
    、上訴人之雇員核對後，未見有何悖於渠等親歷經驗之情形
    ，更可見上訴人抗辯其防禦權受有妨礙等語，當非屬實。
  ㈥再按以起訴視為調解之聲請或因債務人對於支付命令提出異
    議而視為調解之聲請者，如調解不成立，除調解當事人聲請
    延展期日外，法院應按該事件應適用之訴訟程序，命即為訴
    訟之辯論，並仍自原起訴或支付命令聲請時，發生訴訟繫屬
    之效力，民事訴訟法第419條第4項定有明文。本件被上訴人
    於原審起訴請求上訴人給付金額未達50萬元，依同法第403
    條第1項第11款之規定，本屬應經法院調解之事件，則依前
    開說明，調解不成立時，法院即應按應適用之訴訟程序（依
    本件情形，所應適用者即為簡易訴訟程序）命即為訴訟之辯
    論，自不待言。本件原審於109年4月22日之調解程序中，除
    釐清兩造之主張外，僅詢問「兩造有無調解可能？」等語，
    上訴人之代理人即表明拒絕調解（見原審卷第181頁），是
    本件自始即未有當事人間本於促成調解而有之陳述或讓步，
    上訴人執原審於原判決中援引其當次期日之陳述為據，有悖
    民事訴訟法第422條規定為由，而為抗辯，顯係對該條規定
    予以機械式之詮釋，尤非可採。況被上訴人於當次期日撤回
    其對上訴人代表人之起訴，且減縮其請求之範圍等情，均有
    調解期日筆錄存卷可查（見原審卷第175頁、第177頁、第17
    9頁），若果依上訴人對民事訴訟法第422條之詮釋，豈非連
    前揭撤回起訴及減縮訴之聲明均不得為法院於嗣後之審理時
    援用？由此更見上訴人就此部分之答辯反而悖離法律之原意
    ，殊無可信。
  ㈦再者，被上訴人取回系爭手機以後，旋於108年9月4日，將系
    爭手機改送OPPO原廠進行檢測，因原廠於108年9月10日回報
    「系爭手機拆機發現，其內主機板查有破壞性之私修改裝導
    致毀損」乙情，被上訴人（或被上訴人配偶）遂與上訴人以
    及OPPO原廠工程師電話聯繫，並經OPPO原廠工程師告稱「其
    開拆系爭手機檢視結果，發覺系爭手機確實曾遭不當開拆從
    而導致其內主機板毀損」等事情經過，亦有被上訴人提出之
    OPPO行動電話送修服務單（偵卷第51頁）、OPPO維修工單（
    原審卷第17頁）、被上訴人（或被上訴人配偶）與上訴人以
    及OPPO原廠工程師電話聯繫之對話譯文（原審卷第35頁至第
    61頁）、OPPO原廠工程師開拆系爭手機之照片（偵卷第27頁
    至第35頁）在卷可稽。而上訴人經原審揭示上開證據資料，
    固又推諉飾稱：被上訴人提出之OPPO行動電話送修服務單、
    OPPO維修工單、被上訴人與OPPO原廠工程師電話聯繫之對話
    譯文、OPPO原廠工程師開拆系爭手機之照片等證據資料，上
    訴人一概予以否認等語，惟按被上訴人對於自己主張之事實
    已盡證明之責後，上訴人對其主張於抗辯之事實，並無確實
    證明方法或僅以空言爭執者，當然認定其抗辯事實之非真正
    ，而應為上訴人不利益之裁判，另各當事人就其所主張有利
    於己之事實，均應負舉證之責，故一方已有適當之證明者，
    相對人欲否認其主張，即不得不更舉反證（最高法院18年上
    字第1679號、48年台上字第887號判例意旨參照），本件被
    上訴人對於自己主張之事情經過，既已提出相關資料，善盡
    相當之證明責任，則上訴人倘欲為相反主張，自應換由上訴
    人另舉反證以明其實，乃上訴人僅知一味空言否認，不思「
    舉證」推翻被上訴人業已提出之客觀事證，則其空言所為之
    質疑，或僅憑想像而主張另有應負責之人等，本院自均無從
    憑採。
  ㈧至上訴人雖又聲稱原審誤解手機維修程序，及其僅進行外觀
    初步檢測等語，然僅空言指摘，並未舉證，且若上訴人就系
    爭手機僅進行外觀初步檢測，何以被上訴人於108年8月30日
    將系爭手機交與上訴人，遲至同年9月3日始通知被上訴人領
    回系爭手機？由此時間上之延宕，益見上訴人所抗辯僅有外
    觀初步檢測等語，應屬虛妄，而難以信憑。
  ㈨從而，本件勾稽上開證據之調查結果，「被上訴人曾將系爭
    手機交託上訴人代為檢測，兩造間存在手機檢測之委任關係
    ，以及上訴人曾將系爭手機轉交外廠檢測，後被上訴人取回
    手機改送OPPO原廠檢測之結果，則獲原廠回報系爭手機曾因
    開拆檢測不當以致造成主機板毀損」等前提事實，自均堪予
    認定而無可疑。
  ㈩按不完全給付，係指債務人所為之給付內容不符債務本旨，
    且有可歸責於其之事由，而造成債權人之損害所應負之債務
    不履行損害賠償責任。是以，不完全給付債務不履行責任，
    以可歸責於債務人之事由而給付不完全（未符債務本旨）為
    其成立要件。如債權人於受領給付後，以債務人給付不完全
    為由，請求債務人賠償損害，應先由債權人就其所受領之給
    付未符合債務本旨致造成損害，負舉證責任。至債務人如欲
    免責，則須就不完全給付債務不履行，係因不可歸責於己之
    事由所造成，負舉證責任（最高法院107年度台上字第1678
    號判決意旨參照）。再查：
  ⒈被上訴人曾將系爭手機交託上訴人代為檢測，兩造間存在手
    機檢測之委任關係等情，業經敘明如前；至系爭手機雖經上
    訴人轉交外廠進行檢測（亦即，上訴人並非系爭手機之實際
    檢測者），然就「囑託上訴人檢測手機之被上訴人」而言，
    上訴人所交託之其他外廠，充其量僅係上訴人之履行輔助人
    或使用人，苟上訴人所託外廠之檢測行為存有瑕疵，其情當
    仍屬「上訴人透過履行輔助人（檢測外廠）所為給付之內容
    與債之本旨不合」，而應由上訴人負不完全給付之債務不履
    行之責（民法第224條參照）。
  ⒉再者，被上訴人認其「手機螢幕顯示異常（無畫面顯示）」
    ，遂於108年8月30日將系爭手機囑交上訴人檢測，而上訴人
    則曾於108年9月3日，在電話中對被上訴人表示「其囑託外
    廠測出來是『主機板故障』」等語，此徵被上訴人配偶羅得珊
    與上訴人於108年9月3日電話聯繫之對話譯文（原審卷第25
    頁）即明；因OPPO原廠工程師業已明確指出「『沒有』不拆機
    就可檢測主機板的方式」，此亦有被上訴人與OPPO原廠工程
    師於108年11月18日電話聯繫之對話譯文（原審卷第57頁至
    第59頁）在卷可參，是可推知，上訴人之履行輔助人即其所
    託外廠，必曾開拆系爭手機，否則無以確認並回報該「主機
    板故障」之結論（亦即，關此「主機板故障」之結論，絕非
    上訴人抗辯之「外觀檢查」所能確知），從而，上訴人辯稱
    其（包括履行輔助人）沒有拆機等語顯非事實。
  ⒊又承前所述，OPPO原廠工程師開拆系爭手機檢視結果，發覺
    系爭手機係遭不當開拆從而導致其內主機板毀損，故自客觀
    以言，被上訴人實已提出相當之證據資料，證明其有關「上
    訴人（包括履行輔助人）給付存在瑕疵並致其受有損害」之
    主張。至上訴人雖又偏執被上訴人取回系爭手機之簽收單（
    偵卷第19頁；下稱系爭簽收單），宣稱：被上訴人取回手機
    之時，即已確認系爭手機並「無拆機維修」等語，然系爭簽
    收單之文義，客觀上僅足表彰「上訴人測試判定無法維修故
    退回手機與檢測費」、「系爭手機『未經上訴人進行維修（
    而非未經上訴人拆機檢測）』」等情節，是其顯非可與「被
    上訴人同意『上訴人（含其履行輔助人）未曾開拆手機』、『
    上訴人（含其履行輔助人）之檢測無瑕疵』、『被上訴人未因
    檢測瑕疵而有損害』」乙情，等量齊觀。
  ⒋兼衡諸上訴人不僅未曾提出足可推翻被上訴人上開主張之適
    切反證，亦不曾舉證其就本件不完全給付之不可歸責，是回
    歸前開說明，被上訴人本於債務不履行之法律關係，請求上
    訴人就本件檢測瑕疵所導致之損害負債務不履行之賠償責任
    ，當係適法有據而無不當。
六、綜上所述，被上訴人依債務不履行之法律關係，請求上訴人
    給付主機板更新部分之財產損害6,800元，為有理由，應予
    准許（被上訴人逾此部分之請求，不在本院審理範圍，業如
    前述）。從而，原審就上開應准許部分為被上訴人勝訴之判
    決，並依職權為假執行之宣告，於法並無不合，上訴論旨指
    摘原判決此部分不當，求予廢棄改判，為無理由，應予駁回
    。
七、本件事證已臻明確，兩造其餘之攻擊或防禦方法及所舉證據
    ，經審酌後，認均不足以影響本判決之結果，爰不逐一論列
    ，附此敘明。
據上論結，本件上訴為無理由，依民事訴訟法第436條之1第3項
、第449條第1項、第78條，判決如主文。
中　　華　　民　　國　　110 　年　　8 　　月　　16　　日
                  民事庭審判長法　官黃梅淑
　　　　　　　　　
　　　　　　　　　            法  官王翠芬
　　　　　　　　　
　　　　　　　　　　          法  官李謀榮　　　　
以上正本係照原本作成。
本判決不得上訴。
中　　華　　民　　國　　110 　年　　8 　　月　　16　　日
                        書記官　鄭又綾